臺灣臺南地方法院刑事判決
110年度易字第1175號
公  訴  人  臺灣臺南地方檢察署檢察官
被      告  陳柏宇



            邱祈榮




            邱雯宣



上列被告因妨害名譽等案件，經檢察官提起公訴（110年度偵字
第12880號），本院判決如下：
    主  文
甲○○犯恐嚇危害安全罪，處拘役伍拾伍日，如易科罰金，以新臺
幣壹仟元折算壹日。未扣案之手寫板壹張沒收之，於全部或一部
不能沒收或不宜執行沒收時，追徵其價額。
甲○○、丙○○、邱雯萱被訴公然侮辱部分，公訴不受理。
    事  實
一、緣丙○○於網際網路臉書（FACEBOOK）社群軟體網站「喵喵歡
    樂營」粉絲專頁，見聞設於臺南市○區○○街000號「喵喵歡樂
    營」關於認養貓隻之訊息，詢問後，經店家告以「這是取決
    你個人的經濟能力  貓貓免費送您  您怎麼讓我們相信您會
    履約鮮食餵養以及不轉賣呢」、「就是鮮食餵養需先預購一
    部分做為『不轉賣 、不棄養、會履約鮮食餵養』的保證」之
    訊息後，於民國110年4月23日下午6時許，自台中抵達甲○○
    、邱雯萱所經營之「喵喵歡樂營」，甲○○、邱雯萱始告知需
    要繳納新台幣60000元「鮮食費」才能送養猫隻，若經濟能
    力不佳，也可以辦理貸款簽發本票繳納，以此機制避免棄買
    、轉賣高價貓隻云云，丙○○聞後認為受騙，並以自己為此請
    假而遠從台中前來大感不滿，進而與甲○○發生爭執，爭執過
    程中，因甲○○要求丙○○至四樓，丙○○口出「你是不是不想讓
    其他人知道你們的醜面，是嗎？」等語，詎甲○○竟基於恐嚇
    危害安全之單一犯意，接續二次高舉手寫板、作勢欲毆打丙○○，並恫稱「你再講一次看看」等言語，以此等欲加害丙○○
    之生命、身體之舉止恐嚇丙○○，致丙○○心生畏懼，致生危害
    於安全。
二、案經丙○○訴由臺南市政府警察局第一分局報告臺灣臺南地方
    檢察署檢察官偵查起訴。
    理  由
甲、有罪部分：
壹、證據能力之判斷：
一、按被告以外之人於審判外之陳述，經當事人於審判程序同意
    作為證據，法院審酌該言詞陳述或書面陳述作成時之情況，
    認為適當者，亦得為證據，刑事訴訟法第159 條之5 第1 項
    定有明文。查被告甲○○於本院審理時對證人丙○○於警詢時及
    偵查中所為筆錄之證據能力均不爭執，且本院依卷內資料審
    酌該警詢及偵查筆錄作成時之情況，亦認為並未有何違背法
    律或其他相關規定之情事，而應認為適當，是依刑事訴訟法
    第159 條之5 第1 項之規定，上開證人於警詢及偵訊所作之
    筆錄，為傳聞法則之例外而具有證據能力，本院自得引為判
    決參考之依據，先予敘明。
二、本案其餘認定有罪事實所引用之證據，檢察官、被告均未曾
    就證據能力表示異議，而各該證據依刑事訴訟法規定，經核
    亦無不具證據能力之情事，故依第159 條之5 之規定，均得
    作為認定被告犯罪事實之依據，合先敘明。
貳、犯罪事實之認定：
一、訊據被告甲○○固坦承於事實欄所載時、地，因認養猫隻問題
    與告訴人丙○○發生爭執，並持手寫板之事實，惟矢口否認涉
    有恐嚇危害安全犯行，辯稱：並無恫稱「你再講一次看看」
    ，拿手寫板並無恐嚇告訴人丙○○云云。
二、經查：
㈠、告訴人丙○○以臉書訊息方式與「喵喵歡樂園 」聯繫關於認養
    貓隻相關費用事宜後，於事實欄所載時間，特地自台中至「
    喵喵歡樂園」洽談認領貓隻事宜，惟因費用認知差異過大而
    生爭執，爭執中，被告甲○○高舉手寫板之事實，業據被告自
    承在卷，核與告訴人此部分證述情節相符；
㈡、此外，告訴人丙○○出發前，亦有以訊息「那我想請問一下我
    今天下去領養我需要帶多少現金」，「喵喵歡樂園」則以「
    這是取決你個人的經濟能力貓貓免費送您您怎麼讓我們相信
    您會履約鮮食餵養以及不轉賣呢」、「就是鮮食餵養需先預
    購一部分做為『不轉賣、不棄養、會履約鮮食餵養』的保證」
    、「預購多少可以依照個人經濟能力現場再做協商」等訊息
    回應，此有被告甲○○提出之對話紀錄截圖（見警卷第91至93
    頁），而告訴人丙○○抵達後，又經被告甲○○告知共需60000
    元才能取得喜愛之貓隻，若款項不夠，可以辦理貸款等語，
    告訴人丙○○質以店家標題既是認養，竟然要索費60000元，
    感覺受騙而南下，致與被告甲○○發生爭執一節，亦有被告甲○○所提供之對話紀錄可參（見警卷第109頁至125頁），足認
    二人確有因為「認領貓隻」及相關費用高達60000元而生不
    快之事實。
三、次查，被告甲○○於爭執中站起，對告訴人丙○○稱「你跟我到
    四樓來，因為人家在辦理」，告訴人丙○○即口出「你是不是
    不想讓其他人知道你們的醜面，是嗎？」，被告甲○○隨將手
    寫板舉高，作勢欲毆打告訴人丙○○，口出「你再講一次看看
    」，告訴人丙○○回以「怎麼了，怎麼了」，被告甲○○即再高
    舉手寫板說「你再講一次看看」並高舉手寫板，隨後手放下
    並走回櫃台內，將手寫板放在櫃台上等情，業據本院勘驗被
    告甲○○提供之店裡監視器檔案，有勘驗筆錄1份可憑（見本
    院卷第112至113頁），足認被告甲○○確有二次口出「你再講
    一次看看」等語並同時對告訴人丙○○高舉手寫板之事實要可
    認定。至於被告辯稱未口出「你再講一次看看」云云，核與
    證據調查結果不符，不足採信。
四、本院觀諸被告甲○○於警詢中稱「我聽到後覺得不是很開心，
    所以就舉起板子要制止他這種傷害的言詞」（見警卷第24頁
    ）、「我的動作只是一個反射動作而已，我希望他不要再講
    了，至於我這樣的行為，法律上是什麼評價，由你們評斷。
    我的用意是為了嚇阻對方」等語（見偵卷第32頁），是依被
    告甲○○於案發當時面對告訴人丙○○並高舉手寫板之動作，及
    其口出之言語內容，再參諸其警詢及檢察官偵查之供述內容
    綜合觀之，堪認被告確有恐嚇告訴人之故意與行為，欲以此
    方式制止告訴人丙○○繼續口出令其不快之言語，而告訴人丙○○因被告甲○○之言行舉止而生畏怖之心。從而，被告辯稱其
    並無恐嚇之故意，尚無可採。從而，被告恐嚇危害安全犯行
    ，罪證明確，應堪認定。
參、論罪科刑：
一、核被告所為係犯刑法第305條之恐嚇危害安全罪。被告本於
    單一恐嚇犯意，接續數次高舉手寫板及「你再講一次試試看
    」等欲加惡害之行為，為接續犯，僅論以一恐嚇危害安全罪
    。
二、爰審酌被告犯罪動機、手段、犯罪時所受之刺激、告訴人因
    被告之恐嚇言行所受之影響，被告甲○○犯罪後，不滿告訴人
    丙○○將事情經過公諸網路，而於臉書上對告訴人丙○○為謾駡
    、侮辱，犯後自警詢時起即否認恐嚇犯行之犯後態度，參諸
    告訴人丙○○表示息事寧人、願意原諒被告甲○○之情，並斟酌
    被告甲○○之智識程度、家庭及生活狀況（均詳卷）等一切情
    狀，量處如主文所示之刑，並諭知易科罰金之折算標準。
肆、沒收：按供犯罪所用、犯罪預備之物或犯罪所生之物，屬於
    犯罪行為人者，得沒收之。前二項之沒收，於全部或一部不
    能沒收或不宜執行沒收時，追徵其價額，刑法第38條第2項
    前段、第4項，分別定有明文。查被告持以恐嚇告訴人之手
    寫板，為被告所有一節，是該雖未扣案，仍應予以沒收，於
    全部或一部不能沒收或不宜執行沒收時，追徵其價額。
乙、公訴不受理部分：
壹、公訴意旨略以：
    被告丙○○為表達對上開衝突事件之不滿，意圖散布於眾，基
    於以文字誹謗之犯意，自110年4月23日起至27日止，以FACE
    BOOK(下稱臉書)暱稱「Chen Bai Yu」名義，分別接續在貓
    貓歡樂營、Chen Bai Yu個人、爆料公社公開版、喵咪也瘋
    狂俱樂部等臉書，貼文敘述上開衝突事件，文中分別載明：
    「...不推薦貓貓歡樂營」、「麻煩各位大大轉發分享，抵
    制不實業者...」、「麻煩各位大大轉發分享，抵制不實業
    者...(並轉貼足以辨明為「喵喵歡樂營」所刊載關於送養寵
    物貓之訊息)」、「（轉貼）麻煩各位大大轉發分享，抵制
    不實業者...(含足以辨明為「喵喵歡樂營」所刊載關於送養
    寵物貓之訊息)」等語(下稱上開首篇訊息)，指摘、傳述足
    以毀損「喵喵歡樂營」經營者甲○○名譽之事；甲○○旋在爆料
    公社公開版、喵喵歡樂營臉書閱悉上開首篇訊息，基於公然
    侮辱之犯意，以臉書暱稱「林經理」名義，在爆料公社公開
    版臉書上開首篇訊息下標示回應「Chen Bai Yu」貼文，接
    續發訊：「...想照你的想法就帶走我的貓，說你文搶絕不
    為過！」、「你這個不要臉的想騙貓走的人！」、「你還真
    有問題...還要我包車給你回台中...幹...」、「是你沒經
    濟能力...智障到很想理智也太難了！」、「...想要名種的
    貓還捨不得把買貓的錢轉換成健康餵養...幹幹幹...一萬個
    幹你詛罵！」、「跟你同一個時間你在鬧人家在辦理...就
    你在家gy...能力有問題...幹...」、「要不要我把今天你
    的醜態發出去...我陪你們幾個腦袋水滿的玩！」、「你是
    萬人參觀者...唯一的一個不是說再見...是我叫警察請出去
    的人！」、「該使的雜人...渣人想要認養算我乙隻...幹..
    .腦袋水滿了...」、「說謊話...你只是善用愚蠢的人來攻
    擊我們...原因就因為不讓你辦理而已！...」、「你的目的
    我知道...再刪文你就是孬到不能再孬了！」、「始作俑者
    沒面對也不刪文...也不出聲...就在暗處喜笑...看熱鬧！.
    ..」、「...沒人讓他利用...大家也停了替他辯護...抹黑
    文自然就沒用了，...」等語，且以臉書暱稱「貓貓歡樂營
    」名義，在貓貓歡樂營臉書上開首篇訊息下回應貼文，發訊
    ：「...巧言令色欲以700元就帶走名種挪威森林貓咪，不知
    道是頭殼壞了還是想來騙貓走，...這個人只剩網路污衊攻
    擊能平復自己的笑料與無知！」等語，以上開方式公然辱罵
    丙○○；乙○○在貓貓歡樂營、爆料公社公開版臉書閱悉上開首
    篇訊息，亦基於公然侮辱之犯意，以臉書暱稱「乙○○」名義
    ，在貓貓歡樂營臉書上開首篇訊息下方回應貼文（或標示回
    應「Chen Bai Yu」貼文），接續發訊：「...巧言令色欲以
    700元就帶走名種挪威森林貓咪，不知道是頭殼壞了還是想
    來騙貓走，...這個人只剩網路污衊攻擊能平復自己的笑料
    與無知！」、「...如果你是打算都餵「乾飼料」 為何要佯
    裝「認同」來看貓是騙貓...不成所以惱羞？用現在社會最
    差勁的方式 去「網路霸凌」他人...」等語，且在爆料公社
    公開版臉書上開首篇訊息下方回應貼文，發訊：「此人為Po
    文毀謗我們者陳伯宇...耍無賴...，心有不甘故以巧妙文詞
    來慫恿不知情網友...夾正義心進而攻擊我們...」等語，以
    上開方式公然辱罵丙○○。因認被告丙○○、甲○○及邱雯萱此部
    分行為涉犯刑法第309條第1項公然侮辱罪、第310條第2項加
    重誹謗罪嫌等語前來。
貳、按告訴乃論之罪，告訴人於第一審辯論終結前，得撤回其告
    訴；又告訴經撤回者，法院應諭知不受理之判決，刑事訴訟
    法第238條第1項及第303條第3款定有明文。
參、本件被告丙○○、甲○○及乙○○因侮辱案件，經檢察官提起公訴
    ，認被告係犯刑法第309條第1項之公然侮辱罪及第310條第2
    項加重誹謗罪，依同法第314條之規定須告訴乃論。茲因三
    人業經具狀撤回告訴，此有刑事撤回告訴狀3紙在卷為憑（
    本院卷第49至51頁、第101頁及第103頁），依前開說明，爰
    逕為諭知不受理之判決。至於被告甲○○於本院具狀撤回告訴
    後，當庭聽聞妨害自由部分仍需繼續調查審理，即表示不願
    撤回云云；而按刑事訴訟之告訴權，性質上屬於人民在公法
    上之權利，故撤回告訴為訴訟上之意思表示，與民法規定之
    意思表示效果有所不同，且撤回告訴如出自撤回告訴人之自
    由意志而為之意思表示，於其撤回告訴時，即生撤回之效力
    （最高法院93年度台非字第133號判決意旨參照），揆諸前
    開判決要旨。告訴人甲○○此部分之撤回告訴即已生效力，併
    此敘明。
據上論斷，依刑事訴訟法第299條第1項前段、第303條第3款，刑
    法第305條、第41條第1項前段、第38條第2項、第4項，刑法
    施行法第1條之1第1項，判決如主文。　　
本案經檢察官蘇烱峯提起公訴，檢察官丁○○提起上訴。　　
中　　華　　民　　國　　111 　年　　4 　　月　　12　　日
　　　　　　　　　刑事第二庭    法　官　洪士傑
以上正本證明與原本無異
如不服本判決應於收受本判後20日內向本院提出上訴書狀，並應
敘述具體理由。其未敘述上訴理由者，應於上訴期間屆滿後20日
內向本院補提理由書狀（均須按他造當事人之人數附繕本）「切
勿逕送上級法院」。
  　　　　　　　　　　　　　　　書記官　吳鸝稻
中　　華　　民　　國　　111 　年　　4 　　月　　12　　日
附錄本案論罪科刑法條：
中華民國刑法第305條
（恐嚇危害安全罪）
以加害生命、身體、自由、名譽、財產之事恐嚇他人，致生危害
於安全者，處2 年以下有期徒刑、拘役或9 千元以下罰金。